【裁判字號】    99,交聲,1530
【裁判日期】    991001
【裁判案由】    違反道路交通管理處罰條例聲明異議
【裁判全文】
臺灣臺北地方法院交通事件裁定        99年度交聲字第1530號
原處分機關  臺北市交通事件裁決所
異  議  人
即受處分人  甲○○
上列異議人即受處分人因違反道路交通管理處罰條例案件，對於
臺北市交通事件裁決所民國 99年9月20日所為之處分（原處分案
號：北市裁罰字第裁22-AEX683033號）聲明異議，本院裁定如下
：
    主  文
異議駁回。
    理  由
一、異議意旨略以：異議人於民國98年7月11日凌晨3時許，在臺
    北市○○區○○路某小吃店用啤酒後，騎乘車牌號碼CVU-18
    5 號重機車，於同日凌晨4時1分許，途經臺北市文山區○○
    ○路○段142巷口時為警攔檢，測得呼氣中酒精濃度每公升0.
    62毫克。嗣經臺灣臺北地方法院檢察署檢察官於 98年7月30
    日以98年度偵字第17391號為緩起訴處分，緩起訴期間為1年
    ，並應於緩起訴處分確定後 6個月內向犯罪被害人保護協會
    臺北分會支付新臺幣（下同） 1萬元，及於緩起訴處分確定
    後10個月內參加交通安全講習課程 6小時，且該緩起訴處分
    業於 99年9月10日期滿。茲原處分機關復就同一事實裁處罰
    鍰45,000元，已違背一事不二罰之規定，原處分顯有違誤，
    為此聲明異議，請求撤銷原處分等語。
二、按違反道路交通管理事件，行為人認為舉發之事實與違規情
    形相符者，得於接獲通知單後，親自或委託他人持該通知單
    ，不經裁決向指定之處所，逕依裁罰基準執行並繳納罰鍰結
    案；依第48條第1項辦理經繳納罰鍰後，若有不服者，得於2
    0 日內向處罰機關陳述。違反道路交通管理事件統一裁罰基
    準及處理細則第48條第1項、第59條第2項分別定有明文。
三、經查：
  (一)異議人於98年7月11日凌晨3時許，在臺北市○○區○○路
      某小吃店用啤酒後，騎乘車牌號碼 CVU-185號重機車，於
      同日凌晨4時1分許，途經臺北市文山區○○○路○段142巷
      口時為警攔檢，測得呼氣中酒精濃度每公升0.62毫克，為
      臺北市政府警察局文山第一分局景美派出所執勤警員以北
      市警交字第 AEX683033號舉發違反道路交通管理事件通知
      單當場舉發。異議人於收受上開舉發通知單後，不待裁決
      ，即於98年9月18日、98年10月19日自動各繳納5,000元、
      40,000元罰鍰結案，嗣再於 99年9月20日向原處分機關即
      臺北市交通事件裁決所提出陳述，經原處分機關於同日作
      出裁決處分，異議人並於同日向原處分機關提起聲明異議
      等情，有原處分機關北市裁罰字第裁22-AEX683033號裁決
      書、送達證書、本院公務電話紀錄各1 紙在卷可稽，洵堪
      認定。
  (二)按道路交通管理處罰條例所定罰鍰之處罰事件已依限期到
      案，除有繼續調查必要外，其有：一、行為人對舉發事實
      承認無訛。二、行為人委託他人到案接受處罰情形之一者
      ，得不經裁決逕依基準表期限內自動繳納之規定收繳罰鍰
      結案；行為人逾指定應到案日期後到案，而有前項第 1款
      、第 2款情形者，得逕依基準表逾越繳納期限之規定，收
      繳罰鍰結案；違反道路交通管理事件統一裁罰基準及處理
      細則第41條第1、2項分別定有明文。準此，員警製發之舉
      發違規道路交通管理事件通知單，如異議人向指定處所繳
      納結案者，事實上亦發生裁罰效果及執行力，自不能謂非
      行政處分。又細譯道路交通管理事件統一裁罰基準及處理
      細則第48條第1項及第59條第2項之文義，可知違反道路交
      通管理事件之行為人，逕依裁罰基準執行繳納罰鍰，得視
      為結案，毋庸由交通監理、裁決機關裁決者，必以行為人
      「認為舉發之事實與違規情形相符者」為限。是倘行為人
      雖依照裁罰標準繳納罰鍰，然仍認為舉發事實與違規情形
      不符，而有爭執聲明不服者，即與上開規定不符，此時，
      交通監理、裁決機關仍須依照有關行政程序調查事實並為
      裁決，亦即該違反道路交通管理事件並不當然因此結案。
      換言之，異議人於繳納罰鍰後，如有不服，應於結案後20
      日內向處罰機關提出陳述，若未依期限提出陳述，視為異
      議人認為舉發之事實與違規情形相符，而喪失異議權，不
      得向法院聲明異議。揆諸首揭說明，異議人既已於 98年9
      月18日、98年10月19日自動各繳納 5,000元、40,000元罰
      罰鍰結案，如有不服，應於繳納罰款完畢後20日內即98年
      11月9日（11月8日為週日）前，向監理機關提出陳述，若
      未依期限提出陳述，則喪失異議權。是異議人遲至 99年9
      月20日始對該處分不服向原處分機關為陳述，則該處分業
      因已繳納罰鍰而視為結案，依法異議人不得再向原處分機
      關為陳述，同時亦不得向法院聲明異議（臺灣高等法院臺
      中分院 97年度交抗字第651號、97年度交抗字第1239號裁
      定參照）。
  (三)綜上，本件異議人若仍有不服，至遲應於繳納罰鍰結案後
      20日內提出陳述，其逾越此期限，始向原處分機關提出陳
      述，業詳如前述，其異議權早已喪失，故異議人之異議自
      難謂合於法律上之程式，依法為無理由，應予駁回。
四、據上論斷，應依道路交通案件處理辦法第19條，裁定如主文
    。
中    華    民    國    99    年    10    月    1     日
                  交通法庭    法  官  詹慶堂
以上正本證明與原本無異。
如不服本裁定，應於裁定送達後5日內向本院提出抗告狀。
                              書記官  蔡易霖
中    華    民    國    99    年    10    月    1     日

司法院資訊處製作；財團法人民間司法改革基金會備份。
